臺灣高等法院刑事判決
111年度交上易字第215號
上  訴  人  臺灣新竹地方檢察署檢察官
被      告  張添鈞

上列上訴人因被告過失傷害案件，不服臺灣新竹地方法院110年
度交易字第552號，中華民國111年5月20日第一審判決（起訴案
號：臺灣新竹地方檢察署110年度調偵字第284號），提起上訴，
本院判決如下：
    主  文
原判決關於刑之部分撤銷。
張添鈞犯過失傷害人致重傷罪，處有期徒刑捌月。緩刑參年，緩
刑期間付保護管束，並應向檢察官指定之政府機關、政府機構、
行政法人、社區或其他符合公益目的之機構或團體提供陸拾小時
之義務勞務。
    事實及理由
一、審理範圍
㈠、按「上訴得對於判決之一部為之」、「對於判決之一部上訴
    者，其有關係之部分，視為亦已上訴。但有關係之部分為無
    罪、免訴或不受理者，不在此限」、「上訴得明示僅就判決
    之刑、沒收或保安處分一部為之」，民國110年6月16日修正
    公布，自同年月18日起施行之刑事訴訟法第348條第1項、第
    2項、第3項分別定有明文。　　
㈡、本案係於111年7月14日繫屬本院（見本院卷第3頁），自應適
    用修正後之現行刑事訴訟法第348條規定判斷上訴範圍。
㈢、原審檢察官依告訴人趙昱昌所請提起上訴，觀諸檢察官上訴
    書（見本院卷第15至16）之上訴意旨略以：被告張添鈞雖於
    審理中坦承犯行，惟被告與告訴人未達成和解，而原審未具
    體說明何以被告所受本案刑之宣告，以暫不執行為適當，自
    難認原判決妥適。告訴人亦具狀請求上訴認原審判決被告刑
    度過輕，故據以提起上訴。又本案公訴檢察官亦表示僅就科
    刑部分提起上訴（見本院卷第59頁），是本案檢察官僅就量
    刑部分提起上訴，依現行刑事訴訟法第348條第3項規定及其
    修法理由，本院自僅就原判決關於被告之刑部分審理，至於
    未表明上訴之原判決關於犯罪事實、論罪等其餘部分，則不
    屬本院審判範圍，合先敘明。
二、原審認定之事實、論罪：
㈠、原審認定之事實：
    被告於110年1月29日下午5時49分許，駕駛車牌號碼0000-00
    號自用小客車，沿新竹市北區西濱路1段由北往南方向行駛
    ，行經西濱路1段與延平路3段455巷口，本應注意汽車行駛
    至交岔路口時，轉彎車應讓直行車先行，而依當時客觀情況
    ，並無不能注意之情事，竟疏未注意及此，貿然左轉。適有
    告訴人騎乘車牌號碼000-0000號普通重型機車，沿西濱路1
    段由南往北方向行駛，行至上開路口，見狀閃避不及，兩車
    因而發生碰撞，致告訴人受有右側腎臟撕裂傷、右腳脛腓骨
    開放性骨折、右腳股骨開放性骨折；創傷性右小腿關聯性骨
    折合併低血容性休克等傷害，送國立臺灣大學醫學院附設醫
    院新竹分院救治後，由該院醫師執行膝下截肢手術，而毀敗
    一肢之機能。
㈡、原審之論罪：
　　核被告所為，係犯刑法第284條後段之過失傷害人致重傷罪
    。
三、刑之減輕事由：
　　被告於車禍事故發生後，在未被有偵查犯罪職權之機關或公
    務員知悉前，不逃避接受裁判，於警方前往現場處理時，當
    場承認為肇事人，因而自首接受裁判，有新竹市警察局交通
    警察隊第三組道路交通事故肇事人自首情形紀錄表1紙附卷
    可稽，符合自首之規定，爰依刑法第62條前段規定減輕其刑
    。
四、檢察官雖聲請調取案發現場商家錄影檔以證明當時車禍過程
    ，告訴人亦具狀聲請本件交通事故再送覆議委員會覆議，惟
    如上所述，本院審理範圍僅限於原判決所處之刑，不及於原
    判決所認定犯罪事實與所犯法條（罪名）部分，故認檢察官
    及告訴人所聲請調查之證據並無調查之必要，附此敘明。 
五、撤銷原判決科刑部分之理由：
㈠、按事實審法院對於被告之量刑，雖屬自由裁量之事項，但並
    非概無法律性之拘束，即自由裁量權係於法律一定之外部性
    界限內，使法官具體選擇以為適當之處理，因此，在裁量時
    ，應符合比例、平等及罪刑相當原則，並審酌刑法第57條所
    列各款情狀，分別情節，為被告量刑輕重之標準，使輕重得
    宜，罰當其罪。又緩刑之宣告，除應具備刑法第74條第1項
    各款規定之前提要件外，尚須有可認為以暫不執行為適當之
    情形，始得為之，而暫不執行為適當之標準如何，因法無明
    文規定，自須依個案性質、實際造成之損害、與社會大眾之
    利害關係等情形，審酌被告身體、教育、職業、家庭等情形
    暨國家之刑事政策而定之，否則即有違立法之本旨，抑且徒
    啟犯人倖免之心，與立法原意，相去甚遠。法院依上揭規定
    所審酌之事項，自應於判決理由內具體加以說明，方足為判
    斷緩刑當否之準據，否則即有判決理由不備之違誤。查本案
    原判決就其對被告所處之刑及緩刑之諭知，並未詳述其裁量
    時所憑刑法第57條所列各款之具體情狀，亦未說明被告所處
    之刑何以以暫不執行為適當，顯然有判決理由不備之違誤，
    是檢察官據此提起上訴，為有理由，自應由本院就原判決科
    刑部分予以撤銷改判。
㈡、爰審酌被告駕駛自用小客車行駛於道路上，疏未注意轉彎車
    應讓直行車先行，肇致本件交通事故，並致告訴人受有膝下
    截肢手術之重傷害，所生危害程度不輕，造成告訴人永難彌
    平之傷害，所為實非足取。惟念被告犯後始終坦承犯行，態
    度尚可，雖迄今未尚與告訴人達成和解，然於原審審理時業
    已先給付告訴人新臺幣（下同）300萬元，有原審公務電話
    紀錄附卷可憑（見原審卷第123頁），可見被告非無修復犯
    行所生損害之意。兼衡被告自陳智識程度為大學畢業，現待
    業中，之前是電子公司工程師，已婚，育有2子，分別為10
    、13歲，現與父母、哥哥、小孩、配偶同住，需撫養重度殘
    障父親等情狀，量處被告有期徒刑8月。至被告雖迄今尚未
    能與告訴人達成和解，惟被告犯後態度，僅為量刑之一端，
    其中有無與告訴人達成和解進而賠償損失，只為認定犯後態
    度事由之一，被告雖未與告訴人達成和解或調解，然告訴人
    仍得以透過民事訴訟及強制執行等程序令被告承擔應負之賠
    償責任，而告訴人亦已另行提起民事訴訟，非無求償管道，
    法院自不應將刑事責任與民事賠償過度連結，而科以被告不
    相當之刑，以免量刑失衡，併此敘明。
六、緩刑宣告暨附條件之理由：
㈠、按受2年以下有期徒刑、拘役或罰金之宣告，而有下列情形之
    一，認以暫不執行為適當者，得宣告2年以上5年以下之緩刑
    ，其期間自裁判確定之日起算：一、未曾因故意犯罪受有期
    徒刑以上刑之宣告者。二、前因故意犯罪受有期徒刑以上刑
    之宣告，執行完畢或赦免後，5年以內未曾因故意犯罪受有
    期徒刑以上刑之宣告者，刑法第74條第1項前段定有明文。
㈡、查被告前未曾受有期徒刑以上刑之宣告，有本院被告前案紀
    錄表在卷可稽，被告雖因與告訴人就賠償金額尚未達成共識
    而未能和解，惟考量被告因一時過失，致罹刑典，惡性尚非
    重大，犯後亦始終坦承錯誤，且如上述，已先行給付部分之
    賠償金額即300萬元予告訴人，堪認被告經此教訓，應知警
    惕，信無再犯之虞，本院因認前開宣告之刑，以暫不執行為
    適當，爰依刑法第74條第1項第1款規定，宣告緩刑3年。又
    為促使被告能深自約束自身行為，避免再犯，認宜以使其從
    事義務勞動方式彌補犯罪，以期能從中記取教訓，自我警惕
    ，爰併依刑法第93條第1 項第2 款之規定，宣告緩刑期間付
    保護管束，命被告於緩刑期間，依執行檢察官命令，分別向
    指定之政府機關、政府機構、行政法人、社區或其他符合公
    益目的之機構或團體提供60小時之義務勞務，以觀後效。而
    被告上揭所應履行之義務，乃緩刑宣告附帶條件，依刑法第
    75 條之1第1項第4款之規定，違反上開負擔情節重大，足認
    原宣告之緩刑難收其預期效果，而有執行刑罰之必要者，得
    撤銷緩刑之宣告，併此敘明。
據上論斷，應依刑事訴訟法第369條第1項前段、第364條、第299
條第1項前段，判決如主文。
本案經檢察官洪期榮提起公訴，檢察官黃翊雯提起上訴，檢察官
蔡麗清到庭執行職務。
中　　華　　民　　國　　111 　年　　9 　　月　　20　　日
     　　　　　　 刑事第十六庭  審判長法　官  劉嶽承
                                      法　官  古瑞君
                                      法　官  廖紋妤
以上正本證明與原本無異。
不得上訴。 
                                      書記官  江珮菱
中　　華　　民　　國　　111 　年　　9 　　月　　21　　日

附錄本案論罪科刑法條：
中華民國刑法第284條
因過失傷害人者，處1年以下有期徒刑、拘役或10萬元以下罰金
；致重傷者，處3年以下有期徒刑、拘役或30萬元以下罰金。